臺灣高雄地方法院刑事判決　　　　　　　　　　　　　九十三年度訴字第二七０號
　　公　訴　人　臺灣高雄地方法院檢察署檢察官
　　被　　　告　丙○○
　　指定辯護人　本院公設辯護人乙○○
右列被告因強盜等案件，經檢察官提起公訴（九十二年度偵字第二三八四四、二五０
三九號、九十三年度偵字第八五五號）及併案（九十三年度偵字第一九三四號），本
院判決如左：
    主      文
丙○○連續踰越門扇竊盜未遂，處有期徒刑柒月，扣案之大型膠帶貳捲、小型膠帶壹
捲、綁新台幣拾元硬幣之電線壹條及圓形鐵圈壹條均沒收；又攜帶兇器踰越安全設備
於夜間侵入有人居住之建築物竊盜，因脫免逮捕，當場施以強暴未遂，處有期徒刑肆
年，扣案之口罩壹個、膠帶壹捲、塑膠繩組壹條及木棍壹支均沒收；應執行有期徒刑
肆年伍月，扣案之大型膠帶貳捲、小型膠帶壹捲、綁新台幣拾元硬幣之電線壹條、圓
形鐵圈壹條、以及口罩壹個、膠帶壹捲、塑膠繩組壹條、木棍壹支均沒收。
    事      實
一、丙○○基於意圖為自己不法所有之概括犯意，連續（一）先於民國（下同）九十
    二年十一月二十四日凌晨一時二十五分許，駕騎腳踏車途經高雄市○○區○○路
    五十二號大天宮，因見該宮大門雖有上鎖，惟該大門兩扇門片下方可取下之活動
    門檻與大門門片間之縫隙甚大，人身仍可自該門下方間隙進入，且該大天宮夜間
    無人看顧，即以徒手推開該門由縫隙間進入之方式踰越門扇，並以電線綑綁新台
    幣（下同）十元硬幣、圓形鐵圈及膠帶等物，以垂釣之方式著手竊取上開宮內功
    德箱中之香油錢，於尚未得手之際，適為居住於大天宮對面二樓之居民鄭經綸發
    現，通知大天宮宮主戊○及警方到場，當場逮獲躲藏於該處二樓之丙○○，並於
    三樓走廊上扣得丙○○所有用以行竊之大型膠帶二捲、小型膠帶一捲、綁十元硬
    幣之電線一條及圓形鐵圈一條。（二）復於九十三年一月十七日下午十時五十分
    許，在高雄市○○區○○路一五二號鋁製品加工廠處，竟自該工廠設置於屋外之
    樓梯上至二樓騎樓處（始終未進入屋內），竊取放置該處已完成之鋁門窗二座，
    得手後，並循該屋外之樓梯將之搬運至一樓騎樓處，而為己○○當場發現，聯絡
    該工廠負責人甲○○，並報警查獲。
二、丙○○又在九十二年十二月九日凌晨一時許，面戴口罩，攜帶其所有長約五十公
    分，客觀上足對人之生命、身體構成危害，可供兇器使用之黃色木棍一支，至高
    雄市○○區○○路一九七號之中天寶殿，因見該廟窗戶未鎖，而徒手打開窗戶，
    踰越該窗戶之安全設備，於夜間侵入有廟公居住看顧之中天寶殿建築物後，利用
    塑膠繩及膠帶等物，以垂釣之方式著手竊取廟內之香油錢，於尚未得手之際，即
    遭辛○○、蔣金殿、庚○○三兄弟及賴美芬發現，由辛○○、蔣金殿、庚○○同
    時守住廟門並高聲呼叫要在廟內竊物之丙○○出門受逮，詎丙○○竟從屋內自廟
    門衝出，雖遭蔣氏兄弟圍捕，仍圖脫免逮捕，而在該廟門外當場以其所持之木棍
    毆打庚○○頭部，復以手肘頂撞庚○○胸部，又因庚○○雙手抓住丙○○身軀時
    ，摔倒在地，遭丙○○強為掙扎拖行，致庚○○受有頭部外傷、胸部鈍傷及右膝
    擦傷等之傷害（傷害庚○○部分，業經庚○○於審理時撤回告訴）；嗣終為庚○○等三兄弟、賴美芬及警方所逮捕，並於丙○○身上扣得其所有原用以行竊之口
    罩一個、膠帶一捲、塑膠繩組一條及持為兇器之木棍一支。
三、案經高雄市政府警察局小港分局移送臺灣高雄地方法院檢察署檢察官偵查起訴及
    併辦。
    理      由
一、訊據被告丙○○於審理時坦承於九十二年十一月二十四日有竊盜香油錢未遂犯行
    ，以及在同年十二月九日原本進入前開中天寶殿亦係要竊取香油錢等節，惟矢口
    否認九十三年一月十七日之竊盜鋁門窗及九十二年十二月九日為脫免逮捕而施強
    暴之準加重強盜等犯行，並辯稱：九十三年一月十七日時，係至該工廠門外空地
    解尿，並無竊取鋁門窗；至九十二年十二月九日其剛進入廟內，還沒有開始釣錢
    竊取即被發現，僅有空手反抗，不知庚○○為何受傷，且該木棍並非其所持有云
    云。惟查：
  （一）被告丙○○於九十二年十一月二十四日竊盜香油錢之犯行部分，除據被告前
        開自白外，核與被害人即大天宮負責人戊○於警、偵訊及審理時（九十二年
        度偵字第二三八四四號之警卷第五、六頁，偵查卷第一八頁，本院卷第八四
        至八六頁），以及當場目擊之證人鄭經綸於警詢、偵查中（九十二年度偵字
        第二三八四四號之警卷第四頁、偵查卷第一八頁）指證之情節均相符，並有
        被告審理時坦承其所有，且用以行竊之大型膠帶二捲、小型膠帶一捲、綁十
        元硬幣之電線一條及圓形鐵圈一條等物扣案可資證明（本院卷第九三頁）。
  （二）就被告於九十三年一月十七日竊取鋁門窗之犯行部分，雖為被告所否認，然
        此亦經證人即當場目擊被告竊盜之己○○在警詢中供證綦詳（九十三年度偵
        字第一九三四號之警卷第四頁），且有被害人甲○○於警詢、本院審理時指
        訴明確（九十三年度偵字第一九三四號之警卷第三頁、本院卷第八二、八三
        頁），復有被告所竊鋁門窗之照片四幀（九十三年度偵字第一九三四號之警
        卷第一八至二一頁）及被害人甲○○簽具之贓物認領保管單乙紙在卷可稽（
        九十三年度偵字第一九三四號之警卷第八頁），是被告空言否認此部分之竊
        盜犯行，所辯顯無可取。
  （三）再者，被告於九十二年十二月九日竊盜因脫免逮捕，而當場施以強暴之準強
        盜犯行部分，雖於本院審理時坦承原有要竊取香油錢，但矢口否認業已著手
        竊取香油錢，且否認有為脫免逮捕當場施強暴之行為，但被告確已用其所攜
        之釣香油錢工具著手竊取一節，業據被害人辛○○於警詢時指訴甚詳，陳稱
        ：係自廟的鐵門看見被告戴口罩，手中拿著膠帶在捆綁自製塑膠繩做為釣錢
        工具等語（九十二年度偵字第二五０三九號之警卷第六頁）；而被害人庚○○亦於偵訊及審理時指述：其兄辛○○發現被告持塑膠繩去偷等詞（九十二
        年度偵字第二五０三九號偵查卷第十頁、本院卷第七六頁），復有被害人蔣
        金殿、賴美芬於警詢時之指陳可證（九十二年度偵字第二五０三九號之警卷
        第八至十頁），並扣得其所有用以行竊之口罩一個、膠帶一捲、塑膠繩組一
        條足憑，足見被告確已著手竊盜犯行屬實。其次，被告遭被害人蔣氏兄弟發
        現，被害人守住門戶並高聲呼叫被告出屋受逮時，被告即自屋內從門衝出，
        雖遭蔣氏兄弟圍捕，竟仍持所攜之長約五十公分黃色木棍一支毆擊被害人庚○○之頭部，以手肘頂撞庚○○胸部，又於庚○○抱住被告身軀，因被告掙
        扎摔倒在地時，仍強為拖行庚○○，致使庚○○受有頭部外傷、胸部鈍傷及
        右膝擦傷等之傷害，當場直接且積極對於圍捕被告之被害人庚○○，施強暴
        ，並係為壓制被害人庚○○圍捕行動而施此強暴等情，業據被害人庚○○於
        偵、審中指訴詳確（九十二年度偵字第二五０三九號之警卷第三至五頁、九
        十二年度偵字第二五０三九號偵查卷第一０至一一頁、本院卷第七五至八一
        頁），核與其他被害人辛○○、蔣金殿、賴美芬分別於警詢所陳情節一致（
        九十二年度偵字第二五０三九號之警卷第六至一０頁），且被害人庚○○因
        被告對其施強暴所受傷害，亦有高雄市立小港醫院診斷證明書乙紙附卷可查
        ，而被告為脫免逮捕而當場施強暴所用之木棍一支亦扣案足供證明，更由該
        扣案之木棍竟因被告於施強暴之際，當場遭被告打斷之情形，亦有九十二年
        度偵字第二五０三九號之警卷第一六頁之扣案物照片可參，益徵被告施強暴
        時，用力之鉅，以致棍斷，是被告事後肆意否認業已著手竊盜，以及當場施
        強暴以圖脫免逮捕等之行為，無非卸責之詞，自不足採。而公設辯護人援最
        高法院八十二年台上字第三八四二號判決及同院四十三年台上字第六七０號
        判決意旨，認為被告所施之強暴，須至使被害人處於不能抗拒之狀態，始構
        成準強盜罪云云。然按最高法院八十二年台上字第三八四二號判決意旨：「
        刑法第三百二十九條之準強盜罪，係以竊盜或搶奪，因防護贓物、脫免逮捕
        或湮滅罪證，而當場施以強暴脅迫者為構成要件。而所謂強暴，謂直接或間
        接對於人之身體施以暴力，壓制被害人之抗拒，或使被害人處於不能抗拒之
        狀態。」是可知依最高法院該判決意旨，顯認為如直接或間接對於人之身體
        施以暴力，壓制被害人之抗拒者，即已構成準強盜之犯行，並非唯以使被害
        人處於不能抗拒之狀態始構成甚明，而本案被告以所持木棍猛擊被害人庚○○頭部，既係為壓制被害人庚○○對其所採取之圍捕抗拒行動，甚且猛擊之
        後，並使木棍為之斷折，足見被告直接對於被害人庚○○之身體所施之暴力
        ，係在於壓制被害人庚○○之抗拒甚明，又被告除以所攜兇器木棍毆擊被害
        人庚○○頭部，並用手肘頂撞庚○○之胸部等積極攻擊被害人之行為，則該
        等積極攻擊被害人之行為，自已符合準強盜罪之當場施以強暴之要件，因此
        ，辯護人援引上開最高法院判決意旨，所為之詮解辯護，亦無可採。
    從而，本件事證明確，被告前開加重竊盜未遂、竊盜及準加重強盜未遂之等犯行
    均堪認定，應予依法論科。
二、核被告丙○○於九十二年十一月二十四日踰越門扇，竊取香油錢，而未得手，係
    犯刑法第三百二十一條第二項、第一項第二款之踰越門扇加重竊盜未遂罪；其又
    於九十三年一月十七日竊盜鋁門窗之所為，係犯刑法第三百二十條第一項之竊盜
    罪；另於九十二年十二月九日攜帶兇器，踰越安全設備，於夜間侵入有人居住之
    建築物，而竊盜香油錢未遂，復因脫免逮捕，當場施強暴之行為，係犯刑法第三
    百二十九條、第三百三十條第二項、第一項攜帶兇器、踰越安全設備、於夜間侵
    入有人居住建築物之準加重強盜未遂罪。被告先後所為之踰越門扇加重竊盜未遂
    ，及竊盜等罪，時間緊接，所犯之竊盜罪名相同，顯係出於概括之犯意為之，為
    連續犯，爰依刑法第五十六條之規定以一踰越門扇之加重竊盜未遂罪論，並加重
    其刑。至公訴人雖未就被告於九十三年一月十七日所犯之竊盜罪部分起訴，惟查
    被告所犯該罪，與經起訴之踰越門扇加重竊盜未遂罪部分，係連續犯，具有裁判
    上一罪之關係，為起訴效力所及，本自得併予審酌，附此敘明。又被告前開加重
    竊盜與準加重強盜等之犯行，各該犯行之著手竊盜香油錢部分均未得手，所為各
    該罪均屬未遂，皆依刑法第二十六條規定，按既遂犯之刑減輕之，並就連續加重
    竊盜未遂罪部分，應先加重後減輕。被告所犯連續加重竊盜未遂及準加重強盜未
    遂二罪，犯意各別，行為互殊，犯罪構成要件不同，應予分論併罰。爰審酌被告
    以踰越門扇，夜間侵入建築物之方式，竊取香油錢，而不遂，另又攜帶兇器、踰
    越窗戶，侵入有人居住建築物而為竊盜，於未得手即遭發現，為脫免逮捕，竟以
    所攜兇器木棍，猛毆被害人，甚至擊斷木棍，其所為侵入建築物之竊盜犯行，被
    告犯行之惡性非輕，且危險性亦重，尤以所持木棍兇器毆擊圍捕之被害人，非但
    構成準強盜罪，且自其預先備妥木棍兇器，伺機即攻擊被害人之犯罪手段更屬惡
    劣，惟其所涉竊盜犯行，所欲竊取之財物價值非重，且均未得手；又雖其於本院
    審理時坦承九十二年十一月二十四日及九十二年十二月九日均有加重竊盜之行為
    ，然自其警、偵訊及本院準備程序時，均矢口否認全部犯行，且飾詞狡辯，即使
    本院審理之際，仍堅詞否認有九十三年一月十七日之竊盜犯行及九十二年十二月
    九日之準加重強盜之當場施強暴行為，足見被告之犯後態度並非良好，以及公訴
    人就被告之竊盜犯行部分求處有期徒刑八月，準強盜部分求處有期徒刑四年八月
    ，並請求定應執行刑為有期徒刑五年二月，尚嫌過重等一切情狀，量處如主文所
    示之刑，並定其應執行之刑，以示懲儆。至扣得之大型膠帶二捲、小型膠帶一捲
    、綁十元硬幣之電線一條及圓形鐵圈一條，係被告所有，且係供被告九十二年十
    一月二十四日加重竊盜犯罪所用之物，業均被告於審理時供述明確（本院卷第九
    二頁），又扣案之口罩一個、膠帶一捲、塑膠繩組一條，亦均為被告九十二年十
    二月九日犯準加重強盜罪所用之物，且被告坦承上開等物供其犯準加重強盜罪之
    竊取香油錢時所用之物，復為其所有無訛（本院卷第九三頁），但被告矢口否認
    當時曾持有該木棍一支，然被告為脫免逮捕，持該木棍毆打被害人庚○○一節，
    已據被害人庚○○於偵、審中及賴美芬在警詢時均詳陳於前，足見該木棍亦係被
    告所有，並為被告施行準加重強盜罪之當場施強暴行為所用之物，均應依刑法第
    三十八條第一項第二款規定宣告沒收之。
三、公訴意旨另以：被告丙○○於九十二年（起訴書誤載為九十二年）一月五日凌晨
    零時五十分許，前往高雄市○○區○○路一九七號之夜間有廟公看顧居住之中天
    寶殿，踰越左側窗戶侵入後（無故侵入住宅部份未據告訴），利用塑膠繩及膠帶
    等物，以垂釣之方式欲竊取廟內之香油錢，於尚未得手之際，適為辛○○發現報
    警當場查獲躲藏於雜物間內之丙○○，並於雜物間門外扣得其所有用以行竊之膠
    帶二捲、塑膠繩組一條，因認被告涉有刑法第三百二十一條第二項、第一項之加
    重竊盜未遂罪嫌云云。
  （一）按犯罪事實，應依證據認定之，無證據不得認定其犯罪事實，又不能證明被
        告犯罪者，應諭知無罪之判決，刑事訴訟法一百五十四條第二項、第三百零
        一條第一項分別定有明文。又「刑法第三百二十一條第一項各款所列情形，
        乃竊盜之加重要件，行為人是否構成該條項之犯罪，仍應視行為人已否著手
        實施同法第三百二十條之竊盜行為而定。而竊盜行為之著手，係以已否開始
        財物之搜尋為要件，若行為人僅著手於刑法第三百二十一條第一項各款所列
        之加重要件行為，而尚未為竊盜行為之著手者，仍不能以該條竊盜罪之未遂
        犯論科。」最高法院八十五年台非字第一一六號判決可資參照（最高法院八
        十七年台上字第三九０二號判決亦同此旨）
  （二）被告丙○○固坦承侵入上開廟內係要偷取香油錢，且所查扣之膠帶二捲、塑
        膠繩組一條，係其所有，並供其行竊香油錢之用，惟辯稱：其剛進入（該廟
        內）即遭發現等語（本院卷第九三頁），復自被害人辛○○警詢時所陳：伊
        於九十三年一月五日凌晨零時五十分許，即發現被告自廟門左邊門窗侵入中
        天寶殿內要行竊，當時馬上打一一０報警，警方到達後即進入該廟內搜尋等
        詞（九十三年度偵字第八五五號之警卷第三頁反面），顯見被害人於被告侵
        入該廟時，即已發現並立刻報警；再自高雄市政府警察局小港分局之搜索、
        扣押筆錄（九十三年度偵字第八五五號之警卷第八頁）所載，警方實施搜捕
        被告並扣押各該證物之時間，係自九十三年一月五日凌晨零時五十三分許起
        ，可知於被告進入上開廟內，至被害人報警後，警方到場實施搜捕被告之時
        間，僅隔約三分鐘而已，可知被告滯留上開廟內之時間甚為短暫，其所供尚
        未著手於竊盜行為乙詞，應堪採信，則衡諸前開最高法院判決意旨，被告僅
        係侵入該有人居住之建築物，顯然尚未開始為竊盜之搜尋財物行為，自不能
        認係竊盜行為之著手，而不得以該條竊盜罪之未遂犯論處甚明。此外，又無
        其他積極證據足資證明被告已有任何著手竊盜之行為，或構成竊盜犯行者，
        是揆之前揭刑事訴訟法條文規定，原應就此部分為被告無罪之諭知，惟公訴
        意旨認此部份與前開部分係連續犯，有裁判上一罪之關係，爰不另為無罪之
        諭知。
四、至公訴意旨又以：被告丙○○於九十二年十二月九日凌晨一時許，攜帶木棍兇器
    一支，踰越上址中天寶殿之窗戶侵入現有人居住之建築物，竊取廟內香油錢，尚
    未得手，即為被害人辛○○、蔣金殿、庚○○所發覺，被害人等即高呼被告出屋
    就逮時，被告竟為脫免逮捕，從屋內自廟門衝出，即持所攜之兇器木棍，當場在
    該廟門外毆打庚○○頭部，復以手肘頂撞庚○○胸部，又因庚○○雙手抓住丙○○身軀時，摔倒在地，遭丙○○強為掙扎拖行，致庚○○受有頭部外傷、胸部鈍
    傷及右膝擦傷等之傷害，因認被告另涉刑法第二百七十七條第一項之傷害罪嫌等
    詞。
  （一）按告訴乃論之罪，告訴人於第一審辯論終結前，得撤回其告訴；又告訴經撤
        回者，法院應諭知不受理之判決，刑事訴訟法第二百三十八條第一項，及第
        三百零三條第三款定有明文。
  （二）本件被告丙○○因傷害案件，經檢察官提起公訴，認被告係犯刑法第二百七
        十七條第一項之傷害罪。依同法第二百八十七條前段之規定，須告訴乃論。
        茲據告訴人於本院審理中，聲請撤回其告訴（本院卷第八一頁），揆諸前開
        說明，原應為不受理之諭知，惟公訴意旨認此傷害部分與前開準加重強盜未
        遂罪之部分，係牽連關係，屬裁判上一罪，爰不另為不受理之諭知。
據上論斷，應依刑事訴訟法第二百九十九條第一項前段，刑法第五十六條、第三百二
十一條第二項、第一項第二款、第三百二十九條、第三百三十條第二項、第一項、第
二十六條前段、第五十一條第五款、第三十八條第一項第二款，判決如主文。
本案經檢察官丁○○到庭執行職務。
中      華      民      國      九十三    年      四      月      七    日
                                    臺灣高雄地方法院刑事第三庭
                                        審判長法  官  黃仁松
                                              法  官  陳玉聰
                                              法  官  高思大
右正本證明與原本無異。
如不服本判決，應於判決送達後十日內向本院提出上訴狀，上訴於台灣高等法院高雄
分院（須附繕本）。
                                              書記官  蔡語珊
中      華      民      國      九十三    年      四      月      七    日
附錄條文：
中華民國刑法第三百二十條
          意圖為自己或第三人不法之所有，而竊取他人之動產者，為竊盜罪，處五
          年以下有期徒刑、拘役或五百元以下罰金。
          意圖為自己或第三人不法之利益，而竊佔他人之不動產者，依前項之規定
          處斷。
          前二項之未遂犯罰之。
中華民國刑法第三百二十一條
          犯竊盜罪而有左列情形之一者，處六月以上、五年以下有期徒刑：
          一  於夜間侵入住宅或有人居住之建築物、船艦或隱匿其內而犯之者。
          二  毀越門扇、牆垣或其他安全設備而犯之者。
          三  攜帶兇器而犯之者。
          四  結夥三人以上而犯之者。
          五  乘火災、水災或其他災害之際而犯之者。
          六  在車站或埠頭而犯之者。
          前項之未遂犯罰之。
中華民國刑法第三百二十九條
          竊盜或搶奪，因防護贓物、脫免逮捕或湮滅罪證，而當場施以強暴脅迫者
          ，以強盜論。
中華民國刑法第三百三十條
          犯強盜罪而有第三百二十一條第一項各款情形之一者，處七年以上有期徒
          刑。
          前項之未遂犯罰之。
